【裁判字號】    97,易,1682
【裁判日期】    970821
【裁判案由】    加重竊盜
【裁判全文】
臺灣臺中地方法院刑事判決              97年度易字第1682號
公  訴  人  臺灣臺中地方法院檢察署檢察官
被      告  丙○○
                    現於另案在台灣台中監獄
            丁○○
上列被告因竊盜案件，經檢察官提起公訴（96年度偵字第23859
號），本院判決如下：
    主  文
丙○○竊盜，累犯，處有期徒刑拾月。
丁○○無罪。
    犯罪事實
一、丙○○曾因違反毒品危害防制條例案件，經臺灣臺北地方法
    院以94年度易字第1594號判處有期徒刑3月卻地，民國95年2
    月7日易科罰金執行完畢。詎仍不知悔改，得知友人王正昇
    與其姐乙○○將於96年9月10日出國旅行，竟基於意圖為自
    己不法所有之犯意，於96年9月3日某時，趁與王正昇一同出
    遊之機會，竊取王正昇持有乙○○位於臺中市○○街40號住
    處大門遙控器1只。丙○○復於96年9月10日下午某時，承接
    前揭竊盜犯意，至乙○○之上開住處，持上開竊得之遙控器
    打開大門入內行竊（侵入住宅部分未據告訴），竊得乙○○
    所有大批珠寶金飾（價值約新台幣150萬元）、現金60萬元
    及面額10萬元之支票1紙等物，得手後離去，並將部分贓物
    於同年月21日寄交不知情之其兄李瑛仁。乙○○於96年9月
    13日返國後經鄰居告知住處遭竊，懷疑是其弟王正昇友人丙○○所為，要求丙○○於96年9月22日前來說明並報警處理
    ，始查知上情，丙○○為警查獲後，聯絡其兄李瑛仁交還部
    分贓物予乙○○。
二、案經台中市警察局第一分局報請台灣台中地方法院檢察署檢
    察官偵查起訴。
    理  由
壹、被告丙○○有罪部分：
一、按除簡式審判程序、簡易程序及刑事訴訟法第376 條第1款
    、第2款所列之罪之案件外，第一審應行合議審判，刑事訴
    訟法第284條之1修正條文定有明文。本件被告王繼成所犯係
    屬刑事訴訟法第376條第2款所列之刑法第320條、第321條之
    竊盜罪，依法獨任進行審理程序，合先敘明。
二、又按被告以外之人於審判外之陳述，雖不符合同法第159條
    之1至第159條之4之規定，但經當事人於審判程序同意作為
    證據，法院審酌該言詞陳述或書面陳述作成時之情況，認為
    適當者，亦得為證據。當事人、代理人或辯護人於法院調查
    證據時，知有第159條第1項不得為證據之情形，而未於言詞
    辯論終結前聲明異議者，視為有前項之同意，刑事訴訟法第
    159條第1項及第159條之5分別定有明文。查本判決下列所引
    用之各該被告以外之人於審判外之陳述，雖屬傳聞證據，惟
    公訴人、被告丙○○於本院準備程序期日及審判期日均未予
    爭執，且迄至言詞辯論終結前亦未再聲明異議，本院審酌上
    開證據資料製作時之情況，尚無違法不當及證明力明顯過低
    之瑕疵，亦認為以之作為證據應屬適當，故揆諸前開規定，
    爰逕依刑事訴訟法第159條之5規定，認前揭證據資料均例外
    有證據能力，合先敘明。
三、訊據被告丙○○對於上開犯罪事實坦承不諱，核與證人即被
    害人乙○○證稱「我於96年9月10日出國，96年9月13日我回
    國，回國之後，隔壁鄰居打電話給我台北的弟弟說我家遭竊
    ，我弟弟再打電話告訴我，隔壁鄰居當天晚上7、8點有幫我
    報警... 幾天後因為隔壁電器行老闆說96年9月10日下午4點
    多有人侵入我的住宅的聲音，當天晚上7點多又聽到一次，
    該老闆就問侵入的人是誰，那個人回答說要找我弟弟王正昇
    ，所以我就鎖定目標，因我弟弟於去年才到臺中，只有與丙○○聯絡，所以我們就鎖定丙○○，且隔壁鄰居還有看到一
    台黑色喜美的車子... 我看過丙○○開黑色喜美的車子...
    我有向丙○○求證竊盜之事，丙○○有告訴我說他與我弟弟
    案發之前去吃飯，我弟弟開我的車子去，他使用的車子鑰匙
    上有我住處的遙控器，丙○○說他將鑰匙的遙控器內的晶片
    取走，放入七塊錢的硬幣讓遙控器的重量等重，我於96年9
    月9日出國前一日晚上丙○○到我家，他有聽到我與我弟弟
    的對話說我們要整理行李出國，當天早上10點我與我弟弟出
    發，所以當天下午4點多他就到侵入我的住處... 我打電話
    誘騙他打電話叫他到我家，我請他據實告訴我，他陳述的內
    仍沒有很坦白，我當天請公益派出所到我的住處抓他」等語
    （見本院卷第70-71頁）；證人即查獲員警甲○○證稱「報
    案人乙○○於96年9月10日（應為13日之誤）晚上10點多，
    親自到派出所報案說，她說報案前有先跟他弟弟聊過，可能
    是被告丙○○偷的，乙○○說只要將物品追回其餘不追究，
    96年9月22日前這段時間，據我所知乙○○一直在找丙○○
    ，但丙○○一直在躲避，所以乙○○改變心意，認為要給被
    告一個警惕，我們請乙○○想辦法將被告丙○○約出來，事
    先乙○○有告訴我們說96年9月22日約了丙○○到他家，約
    定訊號為乙○○以手機撥打我的手機，所以我們就在乙○○
    家附近等候，待被告丙○○進入乙○○家之後，乙○○打電
    話給我，所以我就知道要進入乙○○逮捕丙○○」等語（見
    本院卷第24-25頁）均相符，並有扣押物品目錄表、贓物認
    領保管單各1紙（見警卷46、64-65頁）、被告丙○○於96年
    9月11日及同年月18日先後4次持竊得贓物至「永生當鋪」點
    當存根影本4張（見本院卷95-96頁）在卷可稽，被告上開自
    白應與事實相符而可採信，本件事證明確，被告丙○○犯行
    堪予認定。
四、核被告丙○○所為，係犯刑法第320條第1項普通竊盜罪。公
    訴意旨雖認被告丙○○係於96年9月10日18時8分後之日沒後
    進入被害人住處竊盜，而認其涉犯刑法第321條第1項第1款
    之夜間侵入住宅竊盜罪云云。惟被告丙○○辯稱竊盜時間是
    在下午，當時天色還沒暗等語（見本院卷第22頁），且依證
    人即被害人乙○○之前開證述，被告丙○○係向其坦稱於當
    日下午4點多侵入其住處竊盜等語，是在無其他積極證據足
    資佐證被告係於夜間侵入住宅行竊之情況下，自應採對被告
    有利之認定，而論以普通竊盜罪，是公訴意旨對於被告竊盜
    之時間容有誤會，惟其基本事實同一，本院爰依法變更起訴
    法條，改依普通竊盜罪論處。被告丙○○有如犯罪事實欄所
    示刑案之執行情形，此有台灣高等法院被告全國前案紀錄表
    在卷可按，其受有期徒刑之執行完畢後，5年內再犯本案有
    期徒刑以上之罪，為累犯，應依刑法第47條第1項規定加重
    其刑。爰審酌被告丙○○正值青壯年，不思憑藉自身努力賺
    取生活所需，卻以竊盜之方式造成被害人財物損失，且所竊
    之財物價值甚鉅，對被害人危害甚大，且於偵審程序中，雖
    坦承自身有竊盜犯行，然關於有無共犯一節，前後供述歧異
    ，浪費司法資源，難認有何悔悟之意，並考量迄今僅返還部
    分財物予被害人等一切情狀，量處如主文所示之刑，以示懲
    儆。
貳、被告丁○○無罪部分：
一、公訴意旨另以：被告丁○○與被告丙○○共同先於96年9月3
    日某時，趁與王正昇一同出遊之機會，竊取王正昇持有乙○○位於臺中市○○街40號住處大門遙控器1只。復與丙○○
    於96年9月10日下午某時，承接前揭竊盜犯意，至乙○○之
    上開住處，持上開竊得之遙控器打開大門入內行竊（侵入住
    宅部分未據告訴），竊得乙○○所有大批珠寶金飾（價值約
    新台幣150萬元）、現金60萬元及面額10萬元之支票1紙等物
    ，因認被告丁○○共犯刑法第321條第1項第1款之夜間侵入
    住宅竊盜罪等語。
二、按犯罪事實應依證據認定之，無證據不得認定犯罪事實；又
    不能證明被告犯罪者，應諭知無罪之判決，刑事訴訟法第15
    4條第2項、第301條第1項分別定有明文。又認定不利於被告
    之事實，須依積極證據，苟積極證據不足為不利於被告事實
    之認定時，即應為有利於被告之認定，更不必有何有利之證
    據（最高法院30年上字第816號判例參照）。又刑事訴訟法
    第161條第1項規定：檢察官就被告犯罪事實，應負舉證責任
    ，並指出證明方法。因此，檢察官對於起訴之犯罪事實，應
    負提出證據及說服之實質舉證責任。倘其所提出之證據，不
    足為被告有罪之積極證明，或其指出證明之方法，無從說服
    法院以形成被告有罪之心證，基於無罪推定之原則，自應為
    被告無罪判決之諭知（最高法院92年台上字第128號判例參
    照）。又被告否認犯罪事實所持辯解縱使不能成立，除非有
    確實證據足以證明對於被告犯罪已無合理之懷疑外，不能遽
    為有罪之認定；刑事訴訟法規定被告有緘默權，被告基於不
    自證己罪原則，既無供述之義務，亦不負自證清白之責任，
    不能因被告未能提出證據資料證明其無罪，或對於被訴之犯
    罪事實不置可否，即認定其有罪（最高法院92年度台上字第
    2570號判決意旨參照）。
三、本件公訴人認被告丁○○共同涉犯竊盜罪，主要係以被告丁○○於警詢及偵訊中之自白及共犯丙○○於警詢及偵訊中均
    供稱「與丁○○一同行竊」等語，及扣案贓物等為主要論據
    。訊據被告丁○○堅詞否認有何竊盜犯行，辯稱：96年9月
    10日並未與丙○○一同至乙○○家行竊，當天員警在乙○○
    家扣得的玉手鐲，是友人之母己○○託我變賣，遭丙○○取
    走拿予乙○○指認是否為贓物，乙○○於警詢時誤認，但之
    後已將該玉手鐲返還給我，會在警詢及第一次偵訊時承認竊
    盜，是因為欠丙○○錢，又無法交代案情，才拜託承認的等
    語。
四、經查：
  (1)刑事訴訟法第156條第2項規定：被告或共犯之自白，不得作
    為有罪判決之唯一證據，仍應調查其他必要之證據，以察其
    是否與事實相符。立法旨意乃在防範被告或共犯自白之虛擬
    致與真實不符，故對自白在證據上之價值加以限制，明定須
    藉補強證據以擔保其真實性。所謂補強證據，係指除該自白
    本身之外，其他足以證明該自白之犯罪事實確具有相當程度
    真實性之證據而言，雖所補強者，非以事實之全部為必要，
    但亦須因補強證據之質量，與自白之相互利用，足使犯罪事
    實獲得確信者，始足當之。共犯之自白，性質上仍屬被告之
    自白，縱先後所述內容一致，或經轉換為證人而具結陳述，
    仍屬不利己之陳述範疇，究非自白以外之其他必要證據，自
    不足作為證明其所自白犯罪事實之補強證據（最高法院96年
    度台上字第5251號、97年台上字第3566號、97年台上字第35
    23號判決意旨參照）。
  (2)被告丁○○雖於警詢及第一次偵訊時均供稱「是丙○○邀我
    與他一同前去竊取乙○○財物.. 因為我剛出車禍要賠人家
    很多錢，丙○○知道我沒錢，所以邀我一起作案，然後均分
    所得財物... 我負責入內行竊，丙○○在門口把風」（見警
    卷第14-15頁）、「丙○○先用之前偷竊的遙控器打開鐵門
    ，我進入房間，拿到首飾後即離開」（見偵查卷第6-7頁）
    ，共犯丙○○亦供稱「我跟丁○○進入偷竊，我在外面把風
    ，由丁○○進入偷竊首飾」等語（見偵查卷第7頁）。惟被
    告丁○○於本院否認犯案，改以前詞置辯，依最高法院前開
    判決意旨，共犯丙○○自白不足以為被告丁○○警、偵訊自
    白之補強證據，自應調查其他必要之證據，以察其是否與事
    實相符。
  (3)證人即員警甲○○固於96年9月22日，在乙○○住處客廳扣
    得玉手鐲1只（即警卷第63頁照片所示），並經被害人乙○○指認為失竊贓物後領回，有贓物認領保管單在卷可考，惟
    證人乙○○於本院證稱「當天丙○○一直拿手機顯示的玉手
    鐲的圖片給我看，因為手機的照片看起來很像，我就說是（
    贓物），那天他來我家時，他也有帶來，我現場看也很像，
    我就說是我失竊的贓物.. 也在警局指認是我失竊的，且領
    回，該玉手鐲不是我所有，會領回是因為該支玉手鐲與我失
    竊的長的非常像，於報警的2、3天後，丁○○來跟我說那玉
    手鐲是他阿姨的，他非常的確定，我一直在想是不是我的，
    我覺得應該不是我的，所以我當天就還給丁○○了... 因我
    曾經從事玉石買賣的工作，對於玉的檢視應該有相當的知識
    ，從扣案的石痕有一痕比我原本的玉手鐲較深，基於這個理
    由，我才會將玉手鐲還給己○○，不是因為丁○○及己○○
    堅稱玉手鐲是他們的...在警局領回是因為以我的專業知識
    ，我認為能夠玉石分配色彩如此相似的玉手鐲機會極小」等
    語（見本院卷第71-72頁、第75頁反面-76頁），與被告丁○○供述友人之母己○○託其代售之玉手鐲，遭共犯丙○○先
    以手機拍照之後伺機拿走，經向乙○○說明原委後取回手鐲
    之情節均大致相符，於查無證據顯示證人乙○○有迴護被告
    丁○○而故意為不實證述之情況下，堪認被告丁○○所持有
    、為員警於乙○○住處扣得之玉手鐲並非本件竊盜之贓物。
  (4)依證人甲○○所證述，係先查獲被告丙○○，經由丙○○之
    供述於同日查獲丁○○，被告2人是分乘2部車帶往警局，製
    作警詢筆錄前2人沒有機會交談等情（見本院卷第49頁反面
    ），並參以被告丁○○因違反毒品危害防制條例案件，經判
    處有期徒刑10年確定，於95年10月13日假釋出監，現於假釋
    期內（見卷附臺灣高等法院被告前案紀錄表），則以被告丁○○正處於重刑假釋期間，是否會因友人請託而應允坦承一
    同犯案，且被告丙○○之犯行亦不會因被告丁○○是否承認
    一同犯案而有差異之情況下，於警、偵訊中為認罪之陳述？
    被告丁○○辯稱因丙○○請託才自白一同犯案等語，固實有
    可疑之處而難以採信，然依前所述，縱認被告丁○○所辯並
    非屬實，被告丁○○仍不負自證清白之責任，自不能因其辯
    解不能成立，即認定其有罪。
  (5)再者，員警於被告丁○○位於台中縣龍井鄉○○村○○街15
    0巷27號住處，亦未查得任何與本件竊盜有關之贓、證物（
    見警卷第42-43頁搜索筆錄），則本件公訴人所指被告丁○○涉犯竊盜案件，僅有證人即共犯丙○○於警詢及第一次偵
    訊時之自白，尚查無其他補強證據，足資證明共犯丙○○上
    開自白被告丁○○共犯本案犯行之真實性，故尚難以此即為
    被告丁○○有罪之認定。
五、綜上所述，本件依公訴人提出之證據及其所指之證明方法，
    尚不能使本院就被告丁○○有與被告丙○○共同竊取乙○○
    財物之犯罪事實，形成確切無合理懷疑之心證。此外，復無
    其他積極證據足資證明被告丁○○確有起訴書所指之犯行，
    此部分即屬不能證明被告丁○○犯罪，依法應為無罪之諭知
    。
參、至被告丙○○明知本件竊盜案件由其一人單獨下手，卻因懷
    疑丁○○所持有之玉手鐲來源，而隨意誣指丁○○亦參與本
    件竊盜罪（被告丙○○供稱「當時我只是質疑玉手鐲的問題
    ，亂咬丁○○出來而已」，見本院卷第118頁），涉及意圖
    使他人受刑事處分而向該管公務員誣告罪嫌，移由檢察官另
    行偵查。
據上論斷，應依刑事訴訟法第284條之1、第299條第1項前段、第
300條，第301條第1項，刑法第320條第1項、第47條第1項，刑法
施行法第1條之1，判決如主文。
本案經檢察官戊○○到庭執行職務。
中    華    民    國    97    年    8     月    21    日
                         台灣台中地方法院刑事第二庭
                                 法  官  陳姵君
上正本證明與原本無異。
如不服本判決，應於收受送達後10日內向本院提出上訴書狀（應
敘述具體理由並附繕本）。
上訴書狀如未敘述理由，應於上訴期間屆滿後20日內補提理由書
於本院。
                                 書記官  莊金屏
中    華    民    國    97    年    8     月    21    日
【附錄論罪科刑法條】
中華民國刑法第320條第1項
意圖為自己或第三人不法之所有，而竊取他人之動產者，為竊盜
罪，處5年以下有期徒刑、拘役或5百元以下罰金。


司法院資訊處製作；財團法人民間司法改革基金會備份。
